臺灣士林地方法院刑事判決
110年度易字第514號
公  訴  人  臺灣士林地方檢察署檢察官
被      告  夏恭亭



上列被告因妨害名譽案件，經檢察官提起公訴（110 年度偵字第
3140號），本院判決如下：
    主  文
乙○○犯公然侮辱罪，處拘役叁拾伍日，如易科罰金，以新臺幣
壹仟元折算壹日。
    事  實
一、乙○○為Uber Eats 之外送員，其於民國110 年1 月3 日中
　　午12時32分許，騎乘車牌號碼000 －0000號普通重型機車，
    在行經臺北市○○區○○路0 段000 號對面時，因故與同為Uber
     Eats 外送員之林哲宇所騎乘之車牌號碼000 －0000號普通
    重型機車發生行車糾紛，詎乙○○竟即因而心生不滿，基於公
    然侮辱之犯意，在上揭不特定人得以共見共聞之地點
　　，對林哲宇辱罵「幹你娘」、「你是渾蛋」等語，足以貶損
    林哲宇之人格及社會評價。
二、案經林哲宇訴由臺北市政府警察局北投分局報請臺灣士林地
    方檢察署檢察官偵查起訴。
    理  由
壹、程序事項：
    本案所引用之供述及非供述證據，業經本院依法踐行調查證
    據程序，而檢察官、被告亦均同意各該證據有證據能力，復
    查無依法應排除其證據能力之情形，是後述所引用證據之證
    據能力均無疑義，合先敘明。
貳、實體事項：
一、被告乙○○固不否認確有於上揭所述時、地，出言辱罵「幹你
    娘」、「你是渾蛋」等語，惟矢口否認有何公然侮辱之犯行
    ，辯稱：當時林哲宇是惡意衝撞我，讓我情緒失控，說出口
    頭禪，我只是要表達不滿云云，經查：
  ㈠被告於110 年1 月3 日中午12時32分，在臺北市○○區○○
　　路0 段000 號對面，因與告訴人林哲宇發生行車糾紛，即辱
　　罵「幹你娘」、「你是渾蛋」等語一節，業據被告供承在卷
    （見本院易字卷第24頁、第41頁），並核與告訴人分別在警
    詢、偵查中之證述（見偵字卷第18頁、第36頁）大致相符，
    復有臺灣士林地方檢察署檢察官勘驗筆錄（見同上卷第42頁
　　、第57頁）、臺灣士林地方檢察署檢察事務官勘驗報告暨畫
    面擷圖（見同上卷第51頁至第56頁），自堪信為真實。
  ㈡被告雖以前揭情詞置辯，惟查：
  ⒈按刑法上所謂「公然」，是指不特定多數人或多數人得以共
    見共聞之狀態，不以實際上已共見或共聞為必要，又此之多
    數人，包括特定之多數人在內。而所謂「侮辱」，係指侮弄
    辱罵，申言之，凡以粗鄙之言語、舉動、文字、圖畫為侮謾
    辱罵，或為其他輕蔑人格之一切行為屬之。本案被告向告訴
    人稱「幹你娘」、「你是渾蛋」之詞，客觀上乃屬負面評價
　　之字眼，有指責、嘲諷、輕視之意，依一般社會通念已足以
    使告訴人因此感到難堪，並足以貶損告訴人之人格及社會評
    價，確屬足以貶抑他人名譽之語詞無疑，是被告前揭言論客
    觀上該當公然侮辱之行為，足堪認定。
　⒉次查，行為人雖公然使用粗鄙言詞，然其主觀上若係基於對
    特定事項之意見或評論，倘未流於情緒性或人身攻擊之批評
　　、謾罵，此仍屬憲法所應保障表見自由中之意見陳述，縱令
    其粗鄙言詞令人感到不快或自認名譽受損，仍難謂行為人有
    何公然侮辱之故意，自不得以本罪相繩；反面言之，倘行為
    人所為粗鄙言詞，係出於對他人情緒性或人身攻擊之輕蔑表
    示，已逾越合理表達意見之範疇，即難謂善意發表言論，其
    主觀上既具公然侮辱之故意，自仍應構成公然侮辱罪。本案
    被告與告訴人發生行車糾紛在先一節，固為被告與告訴人供
    述、陳述明確，惟被告若欲抒發心情，理應係發表與此有關
    之意見、感想或評論，然被告卻刻意使用「幹你娘」、「你
    是渾蛋」之輕蔑言詞指摘告訴人，難認與行車糾紛一事有何
    關聯，顯非係針對該事所為之心情抒發，全然僅係對告訴人
    為情緒性或人身攻擊之謾罵，自具有公然侮辱之犯意。
　⒊再查，被告雖另辯稱係告訴人騎乘機車惡意衝撞云云，然被
    告於本院亦供稱：其於變換車道前雖然未使用方向燈，但如
     果告訴人受到驚嚇，應該要煞車，而非直行來撞我等語（
    見本院易字卷第43頁），可知被告騎乘機車於變換車道之際
    ，並未依規定使用方向燈並讓直行車先行，則其對行車糾紛
    之發生，顯非係全然無過失之一方，自亦無法遽以認定告訴
    人有惡意衝撞之行為，是縱被告係因告訴人未依其之預期煞
    車讓其先行，即一時氣憤辱罵告訴人，此僅係其犯罪動機之
    問題，無礙於公然侮辱罪之成立。準此，被告辯稱係告訴人
    惡意衝撞，造成其情緒失控而說出口頭禪云云，即屬事後卸
    責之詞，要無足取。
　⒋被告雖聲請勘驗完整之行車紀錄器畫面，以證明行車過程云
    云，然此並無礙於本案被告對告訴人辱罵之事實，是被告此
    項調查證據之聲請，本院認即無必要，附此敘明。
  ㈢綜上所述，被告所辯均不足採信，本案事證明確，被告之犯
    行洵堪認定，應依法論科。
二、核被告乙○○所為，係犯刑法第309 條第1 項之公然侮辱罪
　　。爰審酌被告未思考其未使用方向燈並讓直行車先行即率予
    變換車道，並因而與告訴人發生行車糾紛，竟仍公然出言辱
    罵告訴人，所為應予非難，併兼衡被告於犯後仍否認犯行之
    態度、本案所生危害輕重，暨被告專科畢業、已婚有3 名未
    成年子女、現為Uber Eats 外送員，每月收入約新臺幣50,0
    00元至60,000元之智識程度、家庭生活及經濟狀況等一切情
    狀，量處如主文所示之刑，並諭知易科罰金之折算標準。
據上論斷，應依刑事訴訟法第299 條第1 項前段，刑法第309 條
第1 項、第41條第1 項前段，刑法施行法第1 條之1 第1 項，判
決如主文。
本案經檢察官甲○○提起公訴，檢察官林聰良到庭執行職務。
中    華    民    國    111   年     5    月    13    日
                          刑事第七庭  法  官  蘇昌澤
以上正本證明與原本無異。
如不服本判決應於收受送達後20日內向本院提出上訴書狀，並應
敘述具體理由。其未敘述上訴理由者，應於上訴期間屆滿後20日
內向本院補提理由書（均須按他造當事人之人數附繕本）「切勿
逕送上級法院」。
因疫情而遲誤不變期間，得向法院聲請回復原狀。
                                      書記官  吳佩蓁
中    華    民    國    111   年     5    月    13    日
附錄本案論罪科刑法條：
中華民國刑法第309 條
公然侮辱人者，處拘役或9 千元以下罰金。
以強暴犯前項之罪者，處1 年以下有期徒刑、拘役或1 萬5 千元
以下罰金。